最　高　行　政　法　院　裁　定
　　　　　　　　　　　　　　　94年度裁字第00196號
抗　告　人　甲○○
上列抗告人因與相對人南投縣埔里地政事務所間繼承登記事件，
對於中華民國92年10月29日臺中高等行政法院92年度訴字第671
號裁定提起抗告，本院裁定如下︰
    主  文
抗告駁回。
抗告訴訟費用由抗告人負擔。
　　理  由
一、按抗告法院認抗告為不合法或無理由者，應為駁回抗告之裁
    定。
二、本件抗告人於民國91年7月31日就其母即被繼承人王柑妹所
    有坐落南投縣埔里鎮忠良投525號及同鎮○○段866號土地向
    相對人申辦繼承登記，經相對人於91年8月20日以第000285
    號函予以駁回，抗告人嗣多次向相對人等機關陳情，經相對
    人分別予以為相同答復，抗告人不服相對人92年2月19日埔
    地一字第0920002125號函，提起訴願，經決定予以駁回，抗
    告人不服，提起行政訴訟，原審裁定以：經查相對人92年2
    月19日埔地一字第0920002125號函為：「主旨：關於台端之
    令堂（被繼承人）王柑妹於87年7月24日逝世，陳情應依繼
    承登記法令補充規定第10點及第13點規定，由冠母姓者（台
    端）繼承其遺產乙案，如說明二，請查照。說明：一、復台
    端92年2月16日陳情書。二、查繼承登記法令補充規定第14
    點：『遺產繼承人資格之有無，應以繼承開始為決定標準．
    ．．』，又依同規定第1點：『繼承開始（即被繼承人死亡
    日期或經死亡宣告確定死亡日期）．．．繼承開始於民國74
    年6月5日以後者，應依現行民法親屬、繼承兩編暨其施行法
    規定辦理』，準此，台端令堂於87年7月24日逝世，自應依
    現行民法親屬、繼承兩編暨其施行法規定辦理。至於所陳登
    記法令補充規定第10、13點係為臺灣光復前繼承習慣，與本
    案應適用之規定不符。」。核抗告人係為單獨繼承其母所遺
    之土地，曾多次申請辦理繼承登記，均因與規定不符遭相對
    人駁回，並分別於91年8月1日、8月6日、8月29日及9月13日
    向內政部、南投縣政府及相對人等機關陳情，由相對人分別
    於91年8月3日、8月26日、9月12日、9月18日，以與系爭復
    函相同之意旨函復抗告人，而本件系爭復函係相對人就抗告
    人於92年2月16日陳情再就有關繼承登記重申前開各函意旨
    所為之答復，核其內容係屬單純的事實之敘述及理由之說明
    ，非發生另一法律效果之行政行為，並非訴願法上之行政處
    分，抗告人對之提起訴願，訴願機關未依訴願法第77條第8
    款之規定，予以不受理之決定，理由雖有未洽，結論尚無不
    合，抗告人復對之提起行政訴訟，於法不合，乃予駁回其訴
    。
三、抗告意旨略謂：抗告人之母即被繼承人王柑妹所遺之祖產近
    200年之久，已有數代，代代相傳，如同國家古蹟，抗告人
    之弟妹及親戚皆認知，應由身為兄長且冠母姓之抗告人繼承
    ，一方面要維護祖產之完整，一方面要教育弟妹明理，並移
    交下一代。抗告人申請繼承，數次被駁回，惟81年後之繼承
    法令補充規定第10、13點補充其74年度目前社會父母往生後
    其子女皆可繼承之條文，以彌補日據時期兩姓有條件婚姻之
    不足，如依相對人之復函解釋，認為繼承開始為死亡之時，
    豈非被繼承人須在74年6月5日前死亡，抗告人始能繼承，惟
    法令不能決定被繼承人之生命，社會始能祥和，社會祥和，
    乃國家之幸、百姓之福，應由冠母姓之子女一出生即可繼承
    ，始不矛盾。經核其狀述內容，對於原審裁定有何違誤之情
    事，並未一語指及，其抗告難認有理由，應予駁回。
四、依行政訴訟法第104條、民事訴訟法第95條、第78條，裁定
    如主文。
中    華    民    國    94    年    2     月    3     日
                  第五庭審判長法  官　趙　永　康
                              法  官　鄭　淑　貞
                              法  官　黃　淑　玲
                              法  官　侯　東　昇
                              法  官  林　文　舟
以  上  正  本  證  明  與  原  本  無  異
中    華    民    國    94    年    2    月    4      日
　　　　　　　　　　　　　　　書記官　莊  俊  亨
